【裁判字號】    95,上訴,1432
【裁判日期】    951005
【裁判案由】    毒品危害防制條例
【裁判全文】
臺灣高等法院臺中分院刑事判決        95年度上訴字第1432號
上  訴  人
即  被  告  乙○○
指定辯護人  李思樟律師
上列上訴人因毒品危害防制條例案件，不服臺灣臺中地方法院95
年度訴字第457號中華民國95年5月4日第一審判決（起訴案號：
臺灣臺中地方法院檢察署95年度偵字第2119號、第2120號），提
起上訴，本院判決如下：
    主  文
原判決關於乙○○部分撤銷。
乙○○販賣第三級毒品，處有期徒刑伍年月；扣案之第三級毒
品愷他命壹大包（淨重肆佰玖伍點捌柒公克、驗後餘重肆佰玖伍
點柒伍公克）沒收；扣案之0000000000號行動電話壹支（不含Ｓ
ＩＭ卡），沒收。
    犯罪事實
一、乙○○明知愷他命（俗稱Ｋ他命）屬毒品危害防制條例列管
    之第三級毒品，非經許可不得販賣或轉讓（經行政院於民國
    91年1月23日公告），且前於民國（下同）94年間，已因涉
    犯販賣愷他命案件，經臺灣臺中地方法院於94年11月9日以
    94年度訴字第2833號判處有期徒刑5年6月，現正上訴本院審
    理中，仍因真實姓名年籍不詳、綽號「小富」之成年男子之
    兜售而以前四碼0917（其餘號碼不詳）之行動電話與乙○○
    所有之0000000000號行動電話聯絡後，因此萌生藉販毒營利
    之意圖，基於販賣第三級毒品愷他命之犯意，與小富約定販
    入第三級毒品愷他命之時間及地點後，於95年1月19日由臺
    中市駕駛車號6520-FJ號自小客車前往臺北縣新莊市，於同
    日晚間8時許，在臺北縣新莊市○道路旁，向「小富」以新
    台幣（下同）46萬元之代價販入第三級毒品愷他命1大包（
    淨重495.87公克、驗後淨重495.75公克（「即內政部警政署
    95年3月3日刑鑑字第0950014191號鑑定書所示編號B1之愷他
    命」），供鄭憲明返回臺中地區後販賣之用，「小富」同時
    並以黑色皮包所裝之26小包愷他命「即內政部警政署95年3
    月3日刑鑑字第0950014191號鑑定書所示編號B2之愷他命14
    小包及編號B3之愷他命12小包」），供乙○○施用。嗣於同
    年月20日凌晨3時許，為警於桃園縣中壢市○○路○段366號
    前查獲，並自上開自小客車內扣得第三級毒品愷他命1大包
    及26小包（合計淨重520.55公克、驗後淨重520.43公克）、
    其所有供聯絡購買毒品用之門號0000000000號行動電話1支
    及上開盛裝供乙○○施用愷他命用之黑色皮包1只。
二、案經內政部警政署保安警察第三總隊第一大隊及行政院海岸
    巡防署海岸巡防總局中部地區巡防局報請臺灣臺中地方法院
    檢察署檢察官偵查起訴。
    理  由
一、訊據上訴人即被告（以下簡稱被告）乙○○矢口否認以販售
    營利之意思於上開時、地向綽號「小富」者販入扣案第三級
    毒品愷他命之事實，辯稱：「買來是自己要施用的，從頭到
    尾都沒有想到要販賣」、「在警局那裡有關我說要賣給吸毒
    的朋友，當時警察問我買這些東西要做什麼，我說我自己要
    使用的，後來警察又問我說，你都沒有想過要賣給別人使用
    嗎？我就很老實的回答說有想過，但是實際上我根本就沒有
    真的想要賣給別人，當時我只是想要紓解壓力才去買回來吸
    的。在偵查的時候，後來寫完筆錄的時候，我都沒有看，我
    也不知道為何會這樣，當時我是說我壓力很大，我無法控制
    ，但我不是要買回來賣的。在聲請羈押的時候，當時我有解
    釋說我買回來是要自己用的，並不是要賣的。在95年2月17
    日移送地院的時候，我有這樣說，當時是向公司的同事借錢
    的。」云云。經查：
(一)、被告於警詢、偵訊、檢察官聲請羈押、原審法院訊問時及原
    審行準備程序係供稱：「（購買毒品）是要帶回臺中，想賣
    給有在吸食毒品的朋友」（見警卷第9頁）、「買這些毒品
    是因為我在外面有欠錢，有朋友在吸食，家裡負擔很大，我
    要繳會錢還有貸款，一時糊塗想要賣給朋友‧‧‧三級毒品
    我是真的想要賣，但還沒有賣就被抓了‧‧‧（小富聯絡電
    話？）0917，我不知道號碼」（見臺灣臺中地方法院檢察署
    95年度偵字第2120號卷第13頁）、「因為最近2、3個月，家
    中經濟困難，一時糊塗才向朋友借錢買愷他命，準備去賣，
    我認識的朋友有人施用，我想買來賣給他們」（原審法院95
    年度聲羈字第91號卷第6頁）、「第三級毒品愷他命是我自
    己要吃的，有想過要賣，但實際上並沒有去賣」（原審卷第
    40頁）等語，而依上開被告自承之供述以觀，被告雖有供承
    自已有施用，但亦同時坦承確有想賣，且被告於95年1月21
    日偵查中所供與上開警詢及原審所供並無不相符之處，依臺
    灣臺中地方法院檢察署95年度偵字第2120號卷第15頁筆錄所
    示，該筆錄亦載明：「本筆錄給閱無訛後簽名於後」等語，
    是被告辯稱：並未看偵查筆錄云云，即非可採。另被告雖辯
    稱買來係供自己施用云云，且被告到案後經警採集之尿液確
    有愷他命陽性反應，有銓昕科技股份有限公司濫用藥物尿液
    第00000000號檢驗報告1份在卷可稽（見原審卷第50頁），
    惟被告於本院明確供稱：「當時我買的時候，Ｋ他命就全部
    裝在一起了，黑色包包裡面沒有裝買的Ｋ他命，當時我是買
    一大包，黑色包包是他從他身上拿出來，另外送我的。」、
    「照片上面（指警卷第77頁下方照片）小包的照片上面小包
    的Ｋ他命是他送我的，我買的是一大包的，小包的Ｋ他命還
    有有顏色小顆粒的，那個是裝在黑色皮包裡面的，是他送給
    我吃的。」（見本院卷第54頁反面及第55頁），是本件「小
    富」送被告施用的愷他命是裝在黑色皮包裡面的，而警卷第
    77頁上方照片之一大包愷他命，依其淨重達肆佰玖伍點捌柒
    公克，顯非一人於短期內可用罄，應係「小富」販賣予被告
    ，供被告販賣用至明。是被告辯稱：向小富所購之全部愷他
    命係供自已施用云云，即非可採，再參照查獲第三級毒品愷
    他命經送內政部警政署刑事警察局鑑定結果，3包（編號B1
    『即上開被告供稱向小富購買之一大包，詳見警卷第77頁上
    方照片』，B2、B3『B2計14小包、B3計12小包，合計26小包
    ，即上開被告供稱以黑色皮包所裝詳見警卷第77頁下方照片
    』）合計淨重520.55公克，其中編號B1淨重495.87 公克，
    取其中0.12公克供鑑定用罄，驗後餘重亦達495.75公克，有
    該局鑑定書1份在卷可稽（見原審卷第65頁、第66頁），愷
    他命之數量相當龐大，顯非僅供個人施用；況被告自承斯時
    經濟狀況不佳，用以購買愷他命之款項46萬元中有43 萬元
    係向友人借貸等情（原審卷第19頁），堪認被告自白其販入
    扣案第三級毒品愷他命之初，即有販售圖利之意，與事實相
    符而值採信。
(二)、按販賣毒品罪，並不以販入之後復行賣出為構成要件，即以
    營利為目的將毒品購入或賣出，有一於此，其犯罪即已成立
    ，最高法院著有25年非字第123號判例、85年台上字第4946
    號判決、92年台上字第5920號判決意旨可參。被告乙○○以
    轉售他人之營利意思販入第三級毒品愷他命，雖未及販出，
    依上開判決及判例意旨，仍無礙販賣第三級毒品罪之成立。
    至辯護人為被告乙○○辯護稱：若認以營利之意思販入即構
    成販賣毒品，將使毒品危害防制條例第5條所規定之意圖販
    賣而持有毒品罪形同具文云云，惟按毒品危害防制條例第4
    條第1、2項所謂販賣行為，不以販入後復行賣出為必要，祇
    要以營利意思為目的，而有販入或賣出二者其一之行為，即
    足構成；行為人持有第一級或第二級毒品，有以主觀上營利
    售賣意圖而販入第一級或第二級毒品，其雖未及賣出，仍應
    論以販賣第一級或第二級毒品罪既遂罪責；或非以營利售賣
    意圖而販入，或因其他原因而持有第一級或第二級毒品，嗣
    起意圖利售賣，著手於販賣行為未及賣出，即應成立販賣第
    一級或第二級毒品未遂罪責；如非以營利售賣意圖而販入，
    或因其他原因而持有，嗣起意圖利售賣，尚未著手於賣出行
    為，始成立意圖販賣而持有第一級或第二級毒品罪責，有最
    高法院90年台上字第1898號及90年台上字第2046號判決意旨
    可參，被告乙○○於販入第三級毒品愷他命之初，即有轉售
    他人圖利之意，顯然不是因營利以外之意思販入，自難論以
    意圖販賣而持有第三級毒品罪，上開辯解，即無足採信。
  (三)本件事證明確，被告乙○○犯行堪以認定。
二、核被告乙○○所為，係犯毒品危害防制條例第4條第3項販賣
    第三級毒品罪。其為販賣第三級毒品愷他命而持有第三級毒
    品愷他命之低度行為，為販賣之高度行為所吸收，不另論罪
    原審就被告被訴販賣愷他命部分，認被告罪證明確予以論罪
    科刑固非無見，惟、被告經採尿送鑑定結果呈愷他命陽性
    反應，業經本院詳述如前，原審判決於理由欄甲、一之(一)認
    被告經採尿液送鑑結果呈愷他命陰性反應，顯與事實不符，
    尚有未洽。、本件黑色皮包所裝之愷他命係上開B2、B3合
    計26小包之愷他命，並非裝B1所用，且B2、B3合計26小包之
    愷他命是小富送被告施用，並非被告供販賣所用此據被告於
    本院供述明確，且觀警卷第77頁下方照片所示黑色皮包之容
    量比B1之體積小，應無法裝B1之愷他命，是原審認定黑色皮
    包係裝被告販入之愷他命，以及B2、B3合計26小包之愷他命
    是被告販入之愷他命，均有未洽。、又毒品危害防制條例
    第18條查獲之第一、二級毒品及專供製造或施用第一、二級
    毒品之器具，不問屬於犯人與否，均沒收銷燬之；查獲之第
    三、四級毒品及製造或施用毒品之器具，無正當理由而擅自
    持有者，均沒入銷燬之。但合於醫藥、研究或訓練之用者，
    得不予銷燬。本件查獲之愷他命係第三級毒品，原審判決竟
    依第一級及第二級毒品之規定予以宣告沒收銷燬，亦有違誤
    。、0000000000號行動電話所含之ＳＩＭ卡一枚，係使用
    者向電信業者申請租用而只取得使用權，並非申請使用者所
    有，故不得宣告沒收，原審予以宣告沒收，復有未洽。被告
    上訴否認販賣愷他命，指摘原審關於其販賣愷他命部分之判
    決不當，雖無理由，惟原審判決就被告被訴販賣愷他命部分
    既有上開可議之處，自應由本院予以撤銷改判，審酌被告甫
    於94年11月9日因販賣愷他命案件，經臺灣臺中地方法院以
    94年度訴字第2833號判處有期徒刑5年6月，現正上訴本院審
    理中，仍未知警惕，為圖一己之私利，無視於國家防制毒品
    危害之禁令，販賣第三級毒品予他人，嚴重戕害他人之身心
    發展，惟念及被告於警詢、偵查已坦承犯行之犯罪後態度，
    及毒品未及販出，對社會之危害尚未發生等一切情狀，量處
    被告有期徒刑伍年月。另同案被告邱曉鳳並不構成販賣第
    三級毒品罪（業經原審判決無罪確定），則被告乙○○自無
    與之構成共同正犯，附此敘明。又扣案之第三級毒品愷他命
    一大包（即編號B1淨重肆佰玖伍點捌柒公克、驗後餘重肆佰
    玖伍點柒伍公克），屬毒品危害防制條例第2條第1項第3款
    所稱之第三級毒品，為被告所有，供販賣所用，應依毒品危
    害防制條例第十九條第一項之規定諭知沒收。又扣案之門號
    0000000000號行動電話1支（不含SIM卡），係被告乙○○所
    有供聯絡販入愷他命所用，業據被告於本院供述在卷（見本
    院卷第53頁反面、第54頁反面），係供販入愷他命所用之物
    ，應依毒品危害防制條例第19條第1項之規定宣告沒收。另
    黑色皮包一只及該只皮包內所裝之編號B2、B3之愷他命以及
    扣案之供施用愷他命用拖盤1個、吸管1支，係供被告施用愷
    他命之用，與被告乙○○販賣第三級毒品犯行無關，爰不予
    於本件宣告沒收；又扣案0000000000號行動電話，被告雖供
    承係其所有（見本院卷第53頁反面），惟並無從證明有供被
    告本件犯罪所用，且與本件犯行無關、另門號0000000000號
    、0000000000號、0000000000號號行動電話3支均非被告乙
    ○○所有（前3支行動電話應係被告邱曉鳳所有），業據其
    供述在卷，而毒品危害防制條例第19條第1項規定「犯販賣
    毒品罪者，其供犯罪所用或因犯罪所得之財物，均沒收之」
    ，但無「不問屬於犯人與否沒收之」之特別規定，自應仍有
    刑法第38條第1項第2款、第3項前段之適用，即以屬於犯人
    所有者為限，始得沒收之（最高法院94年台上字第1037號判
    決意旨參照），是上開物品均不併為沒收之諭知，附此敘明
    。
三、不另為無罪之諭知部分：
（一）、公訴意旨復以：被告於犯罪事實欄所示之時地，同時有
        向小富販入內政部警政署95年3月3日刑鑑字第09500141
        91號鑑定書所示編號B2、B3之愷他命（其中B2計14小包
        、B3計12小包）合計26小包，因認被告就此部分亦涉有
        犯毒品危害防制條例第4條第3項販賣第三級毒品罪嫌。
    １、按犯罪事實應依證據認定之，無證據不得認定其犯罪事
        實。又不能證明被告犯罪者，應諭知無罪之判決，刑事
        訴訟法第一百五十四條第一項、第三百零一條第一項定
        有明文。
    ２、經查：被告業於本院明確供稱：「當時我買的時候，Ｋ
        他命就全部裝在一起了，黑色包包裡面沒有裝買的Ｋ他
        命，當時我是買一大包，黑色包包是他從他身上拿出來
        ，另外送我的。」、「照片上面（指警卷第77頁下方照
        片）小包的照片上面小包的Ｋ他命是他送我的，我買的
        是一大包的，小包的Ｋ他命還有有顏色小顆粒的，那個
        是裝在黑色皮包裡面的，是他送給我吃的。」（見本院
        卷第54頁反面及第55頁），且被告到案後經警採集之尿
        液送驗結果，確有愷他命陽性反應，有銓昕科技股份有
        限公司濫用藥物尿液第00000000號檢驗報告1份在卷可
        稽（見原審卷第50頁），是被告上開辯稱內政部警政署
        95年3月3日刑鑑字第0950014191號鑑定書所示編號B2、
        B3之愷他命，係小富送伊施用的等語，即非不可採。
    ３、是本部分被告被訴有向小富販入內政部警政署95年3月3
        日刑鑑字第0950014191號鑑定書所示編號B2、B3之愷他
        命部分，即無何積極證據足資證明，惟本部分被告被訴
        之犯行苟若成立，與上開被告經罪科刑之販賣第三級毒
        品犯行，屬同一被訴之犯罪事實，爰不另為無罪之諭知
        。
（二）、公訴意旨另以：被告乙○○明知ＭＤＭＡ（俗稱「搖頭
        丸」），屬毒品危害防制條例所列管之第二級毒品，竟
        仍意圖營利，基於販賣第二級毒品ＭＤＭＡ之犯意，於
        上開時、地向「小富」販入ＭＤＭＡ毛重23.5公克，供
        己返回台中地區後販賣之用。嗣經警查獲，並扣得上開
        第二級毒品ＭＤＭＡ，因認被告乙○○另涉犯毒品危害
        防制條例第4條第2項販賣第二級毒品罪嫌。公訴意旨認
        被告乙○○涉犯上開罪嫌，無非係以被告乙○○坦承扣
        案藥丸確屬第二級毒品ＭＤＭＡ，且卷附94 年11月3日
        至95年1月20日間，被告邱曉鳳使用之門號00 00000000
        號行動電話通訊監察譯文顯示被告乙○○平常即有販賣
        第二級毒品之惡習等為論據。經查：
    、本件扣案ＭＤＭＡ藥丸5包，經送內政部警政署刑事警察
        局鑑定結果，其中標記為A1、A2藥丸，經檢視均為黃色
        圓形藥錠，總淨重9.28公克，驗後餘重8.74公克，均檢
        出第二級毒品ＭＤＭＡ成分；標記為A3藥丸，經檢視為
        棕色圓形藥錠，淨重2.5公克，驗後餘重2.14公克，未檢
        出第二級毒品ＭＤＭＡ成分；標記為A4藥丸，經檢視為
        淺藍色圓形藥錠，淨重1.31公克，驗後餘重1.05公克，
        檢出第二級毒品ＭＤＭＡ成分；標記為A5藥丸，經檢視
        均為黃色圓形藥錠，淨重8.29公克，驗後餘重8.01公克
        ，檢出第二級毒品ＭＤＭＡ成分，純度約為67.6％，有
        該局95年3月3日刑鑑字第0950014191號鑑定書在卷可稽
        。然此僅足以說明被告乙○○確有持有第二級毒品ＭＤ
        ＭＡ之事實，而本案之重點應在於被告乙○○持有上開
        ＭＤＭＡ毒品之際，是否即有販賣之意圖，亦即本罪之
        成立，以有積極證據證明被告乙○○持有該ＭＤＭＡ毒
        品時有販賣上開第二級毒品ＭＤＭＡ之意圖為要件。
    、被告乙○○於警詢時起即堅詞否認有何販賣第二級毒品
        ＭＤＭＡ犯行，辯稱：ＭＤＭＡ是「小富」送給我試吃
        的，並沒有要賣的意思等語。
    、觀之卷附門號0000000000號行動電話通訊監察譯文，其
        中除95年1月9日3時51分至3時55分之監察譯文經被告乙
        ○○坦承係與案外人郭朝欽通話外，其餘之通訊監察譯
        文通話一方為「阿憲」者是否確係被告乙○○，無從知
        悉；且該「阿憲」者之通話內容亦未見提及第二級毒品
        ＭＤＭＡ之交易（警卷第60頁至第62頁），檢調單位更
        未曾因該通訊監察譯文查獲任何被告乙○○販賣第二級
        毒品之具體犯行，實難以卷附通訊監察譯文認定被告乙
        ○○持有ＭＤＭＡ之際即有販賣之意圖。
    、ＭＤＭＡ固為具有市場價值之毒品，惟被告乙○○持有
        之數量毛重為23.5公克，檢驗後淨重為18.18公克，數量
        並非甚鉅，以其支付46萬元之高價向綽號「小富」者購
        買大量第三級毒品愷他命之情形觀之，被告乙○○辯稱
        扣案ＭＤＭＡ係「小富」贈與供其試用等語，尚非全無
        可能；另參諸被告同時因施用ＭＤＭＡ犯行，由原審法
        院裁定送觀察勒戒，業據被告乙○○於原審法院審理時
        供陳明確，實難僅以扣案ＭＤＭＡ即推認被告乙○○持
        有ＭＤＭＡ係為販賣，而排除被告乙○○持有ＭＤＭＡ
        係為供己施用之可能性。
    、因之，公訴人所舉上開證據，其證明力尚未到達至通常
        一般之人均不致有所懷疑而得確信其為真實之程度，就
        被告乙○○是否有販賣第二級毒品意圖尚有相當且合理
        之懷疑存在，在別無其他積極證據足資佐證之情形下，
        尚難單憑被告乙○○持有上開數量之ＭＤＭＡ，即推認
        被告乙○○確係意圖營利而購入，是以，尚難認定被告
        乙○○有販賣第二級毒品ＭＤＭＡ之行為，本亦應為無
        罪之知，惟公訴人認被告乙○○意圖營利同時販入第二
        級毒品與第三級毒品，兩罪間具想像競合犯之裁判上一
        罪關係，爰不另為無罪之諭知，附此敘明。
據上論斷，應依刑事訴訟法第369條第1項前段、第364條、第299
條第1項前段、毒品危害防制條例第4條第3項、第19條第1項，判
決如主文。
本院經檢察官甲○○到庭執行職務。
中    華    民    國    95    年    10    月    5     日
               刑事第三庭  審判長法  官  王  增  瑜
                                 法  官  陳  欣  安
                                 法  官  胡  忠  文
上列正本證明與原本無異。
如不服本判決應於收受送達後十日內向本院提出上訴書狀，其未
敘述上訴之理由者並得於提起上訴後十日內向本院補提理由書（
均須按他造當事人之人數附繕本）。
                                 書記官  陳  麗  玉
中    華    民    國    95    年    10    月    11    日
附錄：
毒品危害防制條例第4條
製造、運輸、販賣第一級毒品者，處死刑或無期徒刑；處無期徒
刑者，得併科新臺幣1千萬元以下罰金。
製造、運輸、販賣第二級毒品者，處無期徒刑或7年以上有期徒
刑，得併科新臺幣7百萬元以下罰金。
製造、運輸、販賣第三級毒品者，處5年以上有期徒刑，得併科
新臺幣5百萬元以下罰金。
製造、運輸、販賣第四級毒品者，處3年以上10年以下有期徒刑
，得併科新臺幣3百萬元以下罰金。
製造、運輸、販賣專供製造或施用毒品之器具者，處1年以上7年
以下有期徒刑，得併科新臺幣1百萬元以下罰金。
前五項之未遂犯罰之。
                                                      Ｆ


司法院資訊處製作；財團法人民間司法改革基金會備份。
